臺灣臺北地方法院刑事判決　　　　　　　 94年度訴字第666號
公　訴　人　臺灣臺北地方法院檢察署檢察官
被　　　告　乙○
選任辯護人　王世豪律師
　　　　　　張立業律師
上列被告因洗錢防制法案件，經檢察官提起公訴（93年度偵字第
3995號），因被告於準備程序進行中就被訴事實為有罪之陳述，
經本院合議庭裁定由受命法官獨任進行簡式審判程序後，本院判
決如下：
    主  文
乙○幫助意圖為自己不法之所有，以詐術使人將本人之物交付，
處有期徒刑肆月，如易科罰金以佰元折算壹日。緩刑參年。
    事  實
一、乙○明知將自己帳戶提供他人，可能為不法詐騙份子所利用
 　 ，並幫助掩飾或隱匿他人重大犯罪所得財物或財產上利益，
　　竟因缺錢花用，基於幫助詐欺之不確定故意，於附表編號一
    所示之時、地（臺北市○○區○○路四段八十五號），向中
    國信託商業銀行（下稱中國信託）中崙分行開設如附表編號
    一所示之帳戶，旋於開戶之次日，在臺北市士林夜市附近，
    將上開帳戶之存摺、提款卡及密碼等，以新臺幣（下同）一
    千元之代價，出售與自稱「小王」之真實姓名年籍不詳成年
    男子，幫助該以「小王」為成員之犯罪集團遂行詐欺犯行。
    該犯罪集團成員收受前開存摺等後，即基於詐欺之犯意，佯
    在臺灣ebay拍賣網站上以出售電腦為餌，誘騙不特定人投標
    ，並以乙○之上開帳戶供作詐欺所得財物之工具，要求得標
    之被害人匯款至上開帳戶內，再由該犯罪集團成員以提款卡
    將犯罪所得款項提領。嗣有甲○○於九十二年十月二十八日
    夜間十時許，在其位於臺北市○○區○○路二二三號五樓之
    住處，透過電腦網路連結ebay拍賣網站，以二萬元之價格，
    標得該犯罪集團佯在該網站拍賣之筆記型電腦一部，隨即有
    自稱「李建華」之犯罪集團成員以電話聯繫甲○○，要求先
    行匯款支付價金，始行送貨，致甲○○陷於錯誤，依「李建
    華」之指示，於九十二年十一月七日下午五時五十二分，透
    過土地銀行自動櫃員機匯款一萬元，匯款至乙○之上開中國
    信託中崙分行帳戶，嗣甲○○始終未收到前揭筆記型電腦，
    始知受騙，乃報警將上開帳戶通報為警示帳戶。迨於九十二
    年十一月十四日下午四時二十五分，乙○至臺北市○○區○
    ○路四段八十五號中國信託中崙分行欲辦理存摺及提款卡掛
    失補發手續時，為該銀行行員發覺，報警查獲。
二、案經臺北市政府警察局松山分局報請臺灣臺北地方法院檢察
    署檢察官偵查起訴。
    理  由
一、右揭事實，業據被告乙○於偵查及本院審理時坦承不諱，復
    經被害人甲○○於警訊及偵查中指述明確，並有中國信託商
    業銀行股份有限公司九十三年一月十二日函附被告0000
    00000000號帳戶開戶資料、存簿明細、客戶存提記
    錄查詢表附偵卷可稽。被告上開任意性之自白，經前揭證據
    補強後，應認與事實相符，而得採為認定被告犯罪之證據。
    按金融存款帳戶，事關存戶個人財產權益之保障，其與存戶
    之提款卡、密碼、印章相結合後，其專屬性、私密性更形提
    高，除非本人或與本人具密切之關係者，難認有何理由可自
    由流通使用該存褶、提款卡、密碼及印章，一般人亦均有應
    妥為保管存褶、提款卡，以防止存褶、提款卡、密碼、印章
    遭他人冒用之認識。縱有特殊情況偶有將上開物品交付他人
    之需，亦必深入瞭解其用途後再行提供使用。且存褶、提款
    卡、密碼及印章等有關個人財產、身分之物品，如淪落於不
    明人士手中，極易被利用為與財產有關之犯罪工具；而與自
    己不具密切關係、真實姓名、年籍又不詳之人，竟願以不相
    當之對價，徵求他人提供帳戶以為使用，此等行為客觀上實
    屬可疑，其顯係供非正當資金進出之用，而隱瞞其資金流程
    及行為人身份曝光之不法意圖亦可預見。此等社會現實，應
    係一般人本於日常生活經驗即可輕易體察，被告係有社會生
    活經驗之人，接受他人所給付之代價，而提供自己帳戶供不
    詳之人使用，顯與一般人之日常生活經驗有悖。另參以現今
    金融市場開放，競爭激烈之社會現實，於金融機構開設帳戶
    極其容易，如確有使用金融帳戶之必要，大可自行向金融機
    構申請開立帳戶，實無另行支付代價而使用他人帳戶之必要
    ，據此益證被告提供金融帳戶予他人使用之行為，顯然異於
    一般人之日常生活經驗。是被告有幫助「小王」等人所組成
    之詐欺集團，利用其金融帳戶詐欺之不確定故意，已足認定
    。本案事證明確，被告犯行堪以認定，應依法論科。
二、按刑法上之幫助犯，係對於犯罪與正犯有共同之認識，而以
    幫助之意思，對於正犯資以助力，而未參與實施犯罪行為者
    而言，如未參與實施犯罪構成要件之行為，且係出於幫助之
    意思，提供助力，即屬幫助犯，而非共犯正犯；又本件正犯
    即自稱「小王」為成員之犯罪集團人員，是核被告所為，其
    基於幫助之犯意，提供系爭帳戶相關證件，為他人之詐欺取
    財犯行提供助力，係犯刑法第三十條第一項、第三百三十九
    條第一項之幫助詐欺取財罪。檢察官起訴書雖以被告上開犯
    行，另成立洗錢防制法第九條第一項洗錢罪之幫助犯，惟按
    洗錢防制法之制定，旨在規範特定重大犯罪不法所得之資金
    或財產，藉由洗錢行為，諸如經由各種金融機關或其他交易
    管道，轉換成為合法來源之資金或財產，以切斷資金與當初
    犯罪行為之關連性，俾便於隱匿其犯罪行為或該資金不法來
    源或本質，以逃避追訴、處罰，故該法第二條第一款規範之
    「洗錢」，所指掩飾或隱匿因自己重大犯罪所得財物或財產
    上利益之行為，須有旨在避免追訴、處罰而使其所得財物或
    利益之來源合法化，或改變該財物或利益之本質之犯意，始
    克相當，惟前開詐欺正犯係將被告所提供之帳戶，作為取得
    被害人款項之管道，於別無其他積極證據情形下，尚難認該
    詐欺正犯及被告本身，除使用被告所提供之帳戶作為取得被
    害人款項之管道以外，另有何基於隱匿其犯罪行為或資金不
    法來源或本質，而將犯罪所得款項經由金融機關或其他交易
    管道，轉換成為合法來源之資金或財產，或改變該等財物之
    本質，以切斷犯罪所得款項與當初犯罪行為關連性之行為，
    揆諸前揭說明，本件前述行為應與洗錢防制法第二條所規範
    之「洗錢」行為不同，且本件詐欺正犯經查獲利用系爭帳戶
    從事詐欺之犯行僅有一筆，亦尚難認係屬洗錢防制法所稱之
    刑法第三百四十條之常業詐欺罪之「重大犯罪」，是被告應
    非成立洗錢防制法所規範之幫助洗錢罪，惟此部分公訴人既
    認為與幫助詐欺罪為想像競合犯，屬裁判上一罪，本院爰不
    另為無罪之諭知。爰審酌被告因一時缺錢即提供帳戶予犯罪
    集團使用，影響社會正常交易安全，增加被害人尋求救濟之
    困難，並使犯罪之追查趨於複雜，惟其提供帳戶所獲得之利
    益非鉅，且於審理中均坦承犯行不諱，表示悔意，暨被告犯
    罪之動機、目的、手段、生活狀況、品行、智識程度等一切
    情狀，量處如主文所示之刑，並諭知易科罰金之折算標準，
    以資懲戒。未查，被告未曾受有期徒刑以上刑之宣告，此有
    臺灣高等法院被告全國前案紀錄表在卷可憑，本院認其一時
    失慮所致，而誤罹刑責，經此論罪科刑之教訓，應知所警惕
    而無再犯之虞，所宣告之刑以暫不執行為適當，爰併宣告緩
    刑三年，以策自新。
三、公訴意旨另謂被告明知將自己帳戶提供他人，可能為不法詐
    騙份子所利用並幫助掩飾或隱匿他人重大犯罪所得財物或財
    產上利益，竟因缺錢花用，基於幫助詐欺及洗錢之不確定故
    意，於民國92年11月6日至同年月13日，在附表編號二至編
    號七所示之時、地，向上開金融機構開設帳戶六戶，旋於開
    戶之次日，在臺北市士林夜市附近，將上開帳戶之存摺、提
    款卡及密碼等，以每一帳戶新臺幣（下同）一千元之代價，
    出售與自稱「小王」之真實姓名年籍不詳成年男子，幫助該
    以「小王」為成員之犯罪集團遂行詐欺犯行及掩飾渠等之犯
    罪所得。經查：附表編號二至六尚無證據足資證明業據「小
    王」之犯罪集團供作犯罪之用，是被告就此部分自無所謂幫
    助之犯行，而此部分與前開論罪科刑部分均出於同一出賣帳
    戶之行為，屬實質上一罪之關係，自不另為無罪之諭知。
據上論斷，應依刑事訴訟法第二百七十三條之一第一項、第二百
九十九條第一項前段，刑法第三十條第二項、第三百三十九條第
一項、第四十一條第一項前段、第七十四條第一款，罰金罰鍰提
高標準條例第一條前段、第二條，判決如主文。
本案經檢察官葉雅婷到庭執行職務
中　　華　　民　　國　　94　　年　　7 　　月　　29　　日
　　　　　　　　　刑事第十六庭  法　官　劉嶽承
以上正本證明與原本無異。
如不服本判決，應於判決送達後10日內，向本院提出上訴狀。
　　　　　　　　　　　　　　　　書記官　孫捷音
中　　華　　民　　國　　94　　年　　7 　　月　　29　　日
附表：
┌──┬──────┬──────┬───────┬──────┬────┐
│編號│開 戶 時 間 │開 戶 銀 行 │地　　　　　址│帳　　　　號│備　考　│
├──┼──────┼──────┼───────┼──────┼────┤
│ 一 │92年11月6日 │中國信託商業│臺北市松山區八│000000000000│甲○○匯│
│　　│　　　　　　│銀行中崙分行│德路4段85號　 │　　　　　　│入一萬元│
├──┼──────┼──────┼───────┼──────┼────┤
│ 二 │92年11月6日 │第一商業銀行│臺北市大安區復│00000000000 │　　　　│
│　　│　　　　　　│信維分行　　│興南路1段368號│　　　　　　│　　　　│
├──┼──────┼──────┼───────┼──────┼────┤
│ 三 │92年11月10日│第一商業銀行│臺北市大同區重│00000000000 │　　　　│
│　　│　　　　　　│大同分行　　│慶北路3段56號 │　　　　　　│　　　　│
├──┼──────┼──────┼───────┼──────┼────┤
│ 四 │92年11月13日│大眾商業銀行│臺北縣新莊市四│000000000000│　　　　│
│　　│　　　　　　│新莊分行　　│維路107號　　 │　　　　　　│　　　　│
├──┼──────┼──────┼───────┼──────┼────┤
│ 五 │92年11月13日│臺灣中小企業│臺北市大同區南│00000000000 │　　　　│
│　　│　　　　　　│銀行建成分行│京西路76號　　│　　　　　　│　　　　│
├──┼──────┼──────┼───────┼──────┼────┤
│ 六 │92年11月13日│中華商業銀行│臺北市中正區忠│000000000000│　　　　│
│　　│　　　　　　│營業部　　　│孝西路1段6號　│　　　　　　│　　　　│
├──┼──────┼──────┼───────┼──────┼────┤
│ 七 │92年11月13日│陽信銀行新莊│臺北縣新莊市龍│00000000000 │　　　　│
│　　│　　　　　　│分行　　　　│安路533號　　 │　　　　　　│　　　　│
└──┴──────┴──────┴───────┴──────┴────┘
參考法條
中華民國刑法第339條
(普通詐欺罪)
意圖為自己或第三人不法之所有，以詐術使人將本人或第三人之
物交付者，處5年以下有期徒刑、拘役或科或併科1千元以下罰金
。
以前項方法得財產上不法之利益或使第三人得之者，亦同。
前二項之未遂犯罰之。
中華民國刑法第30條
幫助他人實行犯罪行為者，為幫助犯。雖他人不知幫助之情者，
亦同。
幫助犯之處罰，得按正犯之刑減輕之。
